臺灣高等法院臺中分院刑事判決
111年度上易字第70號
上  訴  人  
即  被  告  許誌峯



上列上訴人即被告因妨害公務案件，不服臺灣臺中地方法院110
年度易字第823號中華民國110年10月28日第一審判決（起訴案號
：臺灣臺中地方檢察署109年度偵字第35338號），提起上訴，本
院判決如下：
    主  文
原判決關於侮辱公務員及所定之應執行刑部分，均撤銷。
許誌峯犯侮辱公務員罪，處拘役參拾日，如易科罰金，以新臺幣
壹仟元折算壹日。
其他上訴駁回。
上開撤銷改判（侮辱公務員）部分與上訴駁回（妨害公務執行）
部分，應執行拘役肆拾日，如易科罰金，以新臺幣壹仟元折算壹
日。 
    犯罪事實
一、許誌峯於民國109年11月4日9時12分許，在其位於臺中市○區
    ○○路000○0號10樓住處大樓之地下室停車場內，自車牌號碼0
    00-0000號自用小客車下車時，明知員警張育群、陳志宏及
    周信忠係依法定程序持搜索票執行搜索勤務，均為依法執行
    職務之公務員，竟基於妨害公務執行職務之犯意，以強暴之
    方式，突然以手拍落員警張育群所使用之密錄器，而妨害員
    警張育群公務之執行，並緊接返回上開自用小客車駕駛座上
    ，員警張育群、陳志宏、周信忠見狀遂上前攔阻許誌峯，由
    員警陳志宏在上開自小客車副駕駛座處防止許誌峯發動引擎
    離去，員警張育群在車輛駕駛座旁向許誌峯表示其等係持法
    院搜索票執行搜索，並請許誌峯配合下車，員警周信忠則在
    車輛副駕駛座後方偕同執行搜索，亦請許誌峯配合下車。詎
    許誌峯因不滿警方執行職務，復基於侮辱公務員之犯意，當
    場以「幹你老師」之穢語辱罵員警張育群、陳志宏、周信忠
    ，以此方式當場侮辱依法執行職務之公務員（所涉公然侮辱
    部分，未據告訴）。嗣許誌峯拒絕下車配合執行搜索，而與
    員警張育群發生拉扯，員警張育群於拉扯許誌峯下車過程中
    並受有右上肢擦傷之傷害(此部分所涉傷害及妨害公務部分
    ，業經檢察官不另為不起訴處分），為警依法逮捕，因而查
    獲。
二、案經張育群訴由臺中市政府警察局第二分局報告臺灣臺中地
    方檢察署檢察官偵查起訴。
    理  由
壹、證據能力：
一、按被告以外之人於審判外之陳述，雖不符刑事訴訟法第159
    條之1至第159條之4之規定，然經當事人於審判程序同意 作
    為證據，法院審酌該言詞陳述作成時之情況，認為適當者 
    ，得為證據；當事人、代理人或辯護人於法院調查證據時，
     知有刑事訴訟法第159條第1項不得為證據之情形，而未於 
    言詞辯論終結前聲明異議者，視為有前項之同意，刑事訴訟
     法第159條之5定有明文。查上訴人即被告許誌峯（下稱被
    告）未於本院審理程序終結前爭執證據能力，檢察官則於本
    院審理時表示同意有證據能力或無意見（見本院卷第64至66
    頁），本院審酌上開證據資料製作時之情況，尚無違法不當
    及證明力明顯過低之瑕疵之情形，依刑事訴訟法第159條之5
    規定，均具有證據能力。　　
二、非供述證據之物證，或以科學、機械之方式，對於當時狀況
     所為忠實且正確之紀錄，性質上並非供述證據，無傳聞法
    則 規定之適用，如該非供述證據非出於違法取得，並已依
    法踐 行調查程序，即不能謂其無證據能力。本件判決以下
    引用之 非供述證據，經本院於審理時依法踐行調查證據程
    序，與本 案待證事實具有自然之關聯性，且無證據證明係
    公務員違法 取得之物，依法自得作為證據。
貳、認定犯罪事實之證據及理由：
一、妨害公務執行部分：
    上開妨害公務執行之犯罪事實，業據被告於原審坦承不諱（
    見原審卷第103頁），核與告訴人即員警張育群於警詢及偵
    訊之證述相符(見警卷第19至21頁；偵卷第171至172、191頁
    )，並有搜索票(見警卷第25頁)、搜索筆錄(見警卷第27至30
    頁)、上址大樓地下室停車場內之現場蒐證畫面(見警卷第67
    至73頁；偵卷第155頁)、員警職務報告書(見偵卷第151、15
    3頁)、現場蒐證光碟(見偵卷之光碟存放袋)、檢察官勘驗筆
    錄(見偵卷第239至240頁)及原審勘驗筆錄(見原審卷第103頁
    )在卷可憑，足認被告前揭任意性自白與事實相符，足可採
    信，此部分事實堪可認定。
二、侮辱公務員部分：
    訊據被告固坦承確有於前開時、地，出言「幹你老師」穢語
    等情不諱，惟矢口否認有何侮辱公務員之犯行，辯稱：因為
    當時伊被員警壓在地上，眼睛裡面都是辣椒水，伊是很痛苦
    的情形下所為情緒表示，不是針對員警而是口語表現，沒有
    刻意要針對誰云云，經查：
　㈠被告於上開時、地，於員警執行搜索勤務時，當場有出言「
    幹你老師」穢語乙節，業據被告坦承不諱（見偵卷第234頁
    ；原審卷第104頁），核與證人即員警張育群、王寰宇、陳
    志宏、周信忠於偵訊之證述（見偵卷第170至174、189至192
    頁）相符，並有搜索票(見警卷第25頁)、搜索筆錄(見警卷
    第27至30頁)、上址大樓地下室停車場內之現場蒐證畫面(見
    警卷第67至73頁；偵卷第155、163頁)、員警職務報告書(見
    偵卷第151、153頁)、現場錄音譯文(見偵卷第47至49、157
    至161頁)、現場蒐證光碟(見偵卷之光碟存放袋)、檢察官勘
    驗筆錄(見偵卷第239至240頁)及原審勘驗筆錄(見原審卷第9
    4頁)在卷可憑，堪信屬實。
　㈡被告雖以前詞置辯，惟查：
　⒈據①證人即員警張育群於偵訊證稱：當時伊在停車場內對被告
    說是警察，被告就跳上車想離開，伊跟著上車在駕駛座旁邊
    去控制被告的手，請被告配合下車，然後被告就開始失控大
    叫不聽勸阻，並有罵「幹你老師」，被告罵「幹你老師」時
    ，伊僅有勸被告下車，還未制伏被告，也還未噴被告辣椒水
    ，當時被告的右邊是陳志宏，左邊是伊，後面是周信忠，都
    在車上，有先向被告說再這樣要使用辣椒水，但被告仍舊失
    控大吼大叫，也不配合下車才使用辣椒水朝被告臉部噴灑，
    之後才慢慢將被告拉下車來等語(見偵卷第171至174、191頁
    )；②證人即員警王寰宇於偵訊時證稱：張育群有向被告說我
    們是警察，伊也有對被告說是警察，被告本來是要下車就趕
    快衝上車子，伊等怕被告又發動引擎，就先控制被告的手，
    當時在車上時，被告有罵「幹你老師」，但當時伊下車了或
    拿攝影機在攝影等語(見偵卷第170至171頁)；③證人陳志宏
    於偵訊時證稱：被告在罵「幹你老師」時，伊確實是在副駕
    駛座等語(見偵卷第173頁)；④證人周信忠於偵訊時證稱：當
    時被告在駕駛座，伊等怕被告發動車子會衝撞到伊等，當下
    就控制被告的手不要發動車子，伊當時是坐副駕駛座後方，
    副駕駛座是陳志宏，張育群是在駕駛座門外是站著，當時有
    請被告配合下車，但被告不配合，在車上時有罵「幹你老師
    」等語(見偵卷第190頁)。上開證人之證述內容互核一致，
    且與卷附現場蒐證畫面(見警卷第67至73頁；偵卷第155、16
    3頁)及現場錄音譯文(見偵卷第47至49、157至161頁)相符，
    堪信屬實。酌以觀諸卷附現場錄音譯文之前後脈絡，皆係被
    告與員警間之互相對話，被告係在車內遭員警控制其行動之
    際，因心生不滿而口出「幹你老師」穢語，足見被告上開言
    詞係針對員警為之，被告當時確係以上開言詞辱罵員警。況
    上開言詞針對性明確，聽聞者可感受陳述人情緒激動、異常
    ，顯非日常生活對話之發語詞或口頭禪，且對照在被告上開
    言詞之前，被告有對員警對話稱「我跟你說」、「你不要」
    等語，更可見被告出言「幹你老師」之詞係在辱罵現場員警
    無誤。是被告辯稱：不是刻意針對員警，只是口語云云，顯
    係卸責之詞，不足採信。
　⒉按刑法所稱之侮辱，係指侮弄辱罵，凡以粗鄙之言語、舉動
    、文字、圖畫為侮謾辱罵，或為其他輕蔑人格之一切行為屬
    之，任何對他人為有害於感情名譽之輕蔑表示，足使他人在
    精神上、心理上有感受到難堪或不快之虞者，均屬侮辱。本
    案被告出言「幹你老師」之詞，依社會通念及一般人之認知
    ，堪認係不雅、輕衊，而屬足使人感受侮辱之言詞。
　⒊次按刑法第140條第1項侮辱公務員罪，以於公務員依法執行
    職務時當場侮辱公務員為構成要件。所謂當場侮辱，係指於
    公務員執行職務之場所侮弄折辱而使公務員難堪而言，行為
    人以言語或舉動侮弄折辱均屬之，且於公務員執行職務當時
    視聽所能及之處所為之，即足以構成本罪；是否構成侮辱，
    應就行為人前後連貫之語意、舉動及當時之態度、語氣等，
    是否含有輕蔑侮辱之意思以為斷。而行為人主觀上只要對於
    公務員係依法執行職務有所認識，進而決意當場侮辱者，即
    具備本罪之犯罪故意。本案被告於員警張育群、陳志宏及周
    信忠依法執行職務時，對其等出言「幹你老師」之詞，該言
    詞依社會通念及一般人之認知，堪認係不雅、輕衊，而屬足
    使人感受侮辱之言詞，有如前述，足認被告有當場侮辱正在
    依法執行職務之公務員之意思及行為甚明。是被告所辯：伊
    僅是情緒表示云云，尚非可採。
三、綜上所述，本案事證明確，被告前揭妨害公務執行及侮辱公
    務員之犯行均堪認定，皆應依法論科。　　　　
參、論罪說明：
一、按行為後法律有變更者，適用行為時之法律，但行為後之法
    律有利於行為人者，適用最有利於行為人之法律，刑法第2
    條第1項定有明文。本案被告行為後，刑法第135條第1項及
    第140條第1項規定分別有如下修正：①刑法第135條第1項規
    定於110年1月20日修正公布，並於110年1月22日施行，修正
    前刑法第135條第1項規定「對於公務員依法執行職務時，施
    強暴脅迫者，處3年以下有期徒刑、拘役或9千元以下罰金」
    ，修正後規定為「對於公務員依法執行職務時，施強暴脅迫
    者，處3年以下有期徒刑、拘役或30萬元以下罰金」，修正
    後規定提高罰金刑之上限；②刑法第140條第1項規定則於111
    年1月12日修正公布，並自111年1月14日施行，修正前規定
    為「於公務員依法執行職務時，當場侮辱或對於其依法執行
    之職務公然侮辱者，處6月以下有期徒刑、拘役或3千元以下
    罰金」，修正後則規定為「於公務員依法執行職務時，當場
    侮辱或對於其依法執行之職務公然侮辱者，處1年以下有期
    徒刑、拘役或10萬元以下罰金」，修正後規定提高有期徒刑
    及罰金之刑度。上開規定經比較新舊法結果，修正後規定均
    無較有利於被告，應依刑法第2條第1項前段規定，皆適用被
    告行為時法即修正前刑法第135條第1項、修正前刑法第140
    條第1項之規定論處。
二、按刑法第135條第1項之妨害公務罪所稱「強暴」，係指一切
    有形力即物理力之行使而言，不問其係對人或對物為之均包
    括在內。本案被告於員警張育群依法執行職務時，徒手拍落
    員警張育群之密錄器，自屬實施強暴行為。又被告於員警張
    育群、陳志宏及周信忠依法執行職務時，以「幹你老師」穢
    語對員警張育群、陳志宏及周信忠出言辱罵，自屬侮辱公務
    員。是核被告所為，係犯修正前刑法第135條第1項之妨害公
    務執行罪、修正前刑法第140條第1項之侮辱公務員罪。
三、次按刑法第140條第1項之侮辱公務員罪所處罰者，乃妨害國
    家公務之執行，其被害法益為國家法益，並非公務員個人，
    故被告所為侮辱公務員犯行，雖有3名執行公務之員警（即
    張育群、陳志宏、周信忠）遭當場侮辱，惟被害之國家法益
    仍屬單一，並無侵害數個法益之情事，仍屬單純一罪。
四、被告所犯上開妨害公務執行罪、侮辱公務員罪，犯意各別，
    行為互殊，應予分論併罰。　　
肆、上訴駁回之說明【妨害公務執行部分】：
一、原審經審判結果，以被告妨害公務執行犯行罪證明確，適用
    刑法第135條第1項(修正前)、第41條第1項前段及刑法施行
    法第1條之1第1項等規定，並審酌被告對於依法執行職務之
    公務員施以強暴行為，顯然藐視公權力及法律秩序，所為殊
    無可取，考量被告坦承此部分犯行，且已與告訴人張育群調
    解成立及履行給付完畢，兼衡被告之教育程度、職業、家庭
    經濟生活狀況，暨被告之犯罪動機、目的、手段等一切情況
    ，量處拘役30日，並諭知易科罰金之折算標準為以新臺幣10
    00元折算1日。核原審就此部分之認事用法及證據取捨均無
    不當，且已本於被告之責任為基礎，具體斟酌刑法第57條各
    款所規定之量刑因子，於量刑理由詳加說明，並無濫用量刑
    權限，亦無判決理由不備，所處之刑尚稱妥適，並無違誤。
二、被告上訴意旨雖陳報其已給付和解金給員警陳志宏、周信忠
    之和解書供參，請求就妨害公務執行部分斟酌上開和解情事
    云云（見本院卷第7頁）。惟查：原審就被告拍落員警張育
    群所使用之密錄器而妨害公務執行部分之量刑，業已斟酌被
    告已與員警張育群和解及履行給付完畢之情，並於原判決理
    由敘明，並無漏未斟酌之情。至於被告向本院陳報之員警周
    信忠及陳志宏所出具的和解書（見本院卷第13頁），乃被告
    侮辱公務員部分之和解及履行資料，與上開妨害公務執行部
    分無關，是被告執此員警周信忠及陳志宏所出具的和解書，
    指摘原審就妨害公務執行部分之量刑未斟酌此資料云云，尚
    非可採，其此部分之上訴為無理由，應予駁回。　　　　　
伍、撤銷改判之說明【侮辱公務員及定應執行刑部分】：
一、原審就被告前揭侮辱公務員之犯行認罪證明確，予以論罪科
    刑，固非無見。惟查：①原審判決後，刑法第140條第1項規
    定於111年1月12日修正公布，並自111年1月14日施行，原審
    未及比較新舊法，容有未妥。②被告於原審判決前，僅陳報
    其已給付和解金給員警張育群之和解書（見原審卷第121頁
    ），然於原審判決後，被告提起上訴，向本院陳報其已給付
    和解金給員警陳志宏、周信忠之和解書（見本院卷第13頁）
    ，原審未及審酌及此，原判決就侮辱公務員部分之量刑，亦
    非妥適。是被告就侮辱公務員部分提起上訴，陳報其已給付
    和解金給員警陳志宏、周信忠之和解書，請求本院斟酌上開
    情事，即屬可採，其上訴為有理由，自應由本院將原判決關
    於侮辱公務員部分撤銷改判。原判決就被告所定應執行刑，
    因侮辱公務員部分撤銷而失所附麗，亦應併予撤銷。
二、爰審酌被告對於依法執行職務之公務員出言辱罵，顯然藐視
    公權力及法律秩序，所為殊無可取，惟考量被告雖否認主觀
    犯意，但對於口出上開穢言之客觀事實則坦白承認，且已業
    與遭其辱罵之員警張育群、周信忠及陳志宏均調解成立，且
    均已給付和解金完畢，此有調解程序筆錄（見原審卷第123
    至124頁；本院卷第11至12頁)、原審公務電話紀錄（見原審
    卷第127頁)、員警張育群出具之和解書（見原審卷第121頁)
    、員警周信忠及陳志宏出具之和解書（見本院卷第13頁)在
    卷可憑，兼衡被告之教育程度、職業及家庭經濟生活狀況（
    見原審卷第106頁），暨被告之犯罪動機、目的、手段等一
    切情況，量處如主文2項所示之刑，並諭知易科罰金之折算
    標準。復斟酌被告就前揭上訴駁回（妨害公務執行）部分所
    諭知之刑及撤銷改判（侮辱公務員）部分所諭知之刑，均係
    得易科罰金及得易服社會勞動之刑，且被告所犯上2罪均屬
    刑法妨害公務罪章之罪，經為整體之非難評價後，認應定其
    應執行之刑並諭知易科罰金之折算標準如主文第4項所示。
陸、被告於審判期日經合法傳喚，無正當理由不到庭（見本院卷
    第43、45、59至63、67頁），爰不待其陳述，逕行一造辯論
    而為判決。
據上論結，應依刑事訴訟法第371條、第368條、第369條第1項前
段、第364條、第299條第1項前段，刑法第2條第1項前段、第140
條第1項前段(修正前)、第41條第1項前段、第51條第6款，刑法
施行法第1條之1第1項，判決如主文。
本案經檢察官吳昇峰提起公訴，檢察官謝謂誠到庭執行職務。
中　　華　　民　　國　　111 　年　　3 　　月　　17　　日
                  刑事第四庭    審判長法　官  蔡名曜
                                      法　官  邱鼎文
                                      法　官  黃玉琪
以上正本證明與原本無異。
不得上訴。
                                      書記官  林姿妤

中　　華　　民　　國　　111 　年　　3 　　月　　17　　日
附錄論罪科刑法條全文：修正前刑法第140條
於公務員依法執行職務時，當場侮辱或對於其依法執行之職務公
然侮辱者，處6月以下有期徒刑、拘役或3千元以下罰金。
對於公署公然侮辱者，亦同。